臺灣高等法院臺中分院刑事判決
111年度上訴字第1021號

上  訴  人  
即  被  告  謝明謀



上列上訴人因傷害等案件，不服臺灣彰化地方法院110年度訴字
第901號中華民國111年3月16日第一審判決（起訴案號：臺灣彰
化地方檢察署110年度偵字第5411號、第6094號），提起上訴，
本院判決如下：
    主  文
上訴駁回。
    犯罪事實
一、乙○○（綽號「檸檬」）因細故與彭秋月有糾紛，於民國110
    年3月4日19時許，見彭秋月之機車停放在BJ000-A110038（
    真實姓名年籍詳卷，下稱A女）及其母BJ000-A110038A（真
    實姓名年籍詳卷，下稱B女）共同居住位在彰化縣二林鎮之
    住處（地址詳卷，下稱「案發地點」）外，竟未得A女及B女
    之同意，即基於侵入住宅之犯意，侵入案發地點，並向在該
    處之彭秋月質問「你兒子為何要罵我」等語，而與彭秋月發
    生口角爭執；又於該房屋1樓的樓梯口，遇見聽聞爭吵聲下
    樓之A女時，竟另基於傷害之犯意，徒手拉扯A女頭部撞擊牆
    壁，並毆打A女臉部、身體數下，致A女受有頭部外傷、臉部
    多處擦傷、頭皮挫傷、頭暈、嘔吐等傷害。其後，乙○○隨即
    離開現場，並於同日19時35分許，至彭秋月所工作、位在彰
    化縣○○鄉○○路000號之「○○○」羊肉爐店，持鐵管砸破該店之
    大門、窗戶、冰箱等處玻璃（毀損部分未據告訴）。嗣經A
    女報警處理後，始查悉上情。
二、案經A女訴由彰化縣警察局芳苑分局報告臺灣彰化地方檢察
    署檢察官偵查起訴。　
    理  由
一、證據能力
　㈠刑事訴訟法第159條之5規定：「被告以外之人於審判外之陳
    述，雖不符前四條之規定，而經當事人於審判程序同意作為
    證據，法院審酌該言詞陳述或書面陳述作成時之情況，認為
    適當者，亦得為證據。」、「當事人、代理人或辯護人於法
    院調查證據時，知有第159條第1項不得為證據之情形，而未
    於言詞辯論終結前聲明異議者，視為有前項之同意。」其立
    法意旨在於傳聞證據未經當事人之反對詰問予以核實，原則
    上先予排除，惟若當事人已放棄詰問或未聲明異議，基於證
    據資料愈豐富，愈有助於真實發現之理念，且強化言詞辯論
    原則，法院自可承認該傳聞證據例外擁有證據能力。經查，
    以下本案所引用被告以外之人於審判外之言詞或書面陳述之
    證據能力，檢察官、上訴人即被告乙○○（下稱被告）於本院
    審理時稱沒有意見或僅表示爭執證明力（見本院卷第84至85
    頁），復未於言詞辯論終結前爭執或聲明異議（見本院卷第
    85至91頁），本院審酌前開證據作成或取得狀況，均無非法
    或不當取證之情事，亦無顯不可信之情況，且與待證事實具
    有關連性，依刑事訴訟法第159條之5第2項規定，自具有證
    據能力。
　㈡刑事訴訟法第159條至第159條之5有關傳聞法則之規定，乃對
    於被告以外之人於審判外之言詞或書面陳述所為之規範；至
    非供述證據之書證及物證，其中書證部分若以該書面證據本
    身物體之存在或不存在作為證據者，係屬物證，性質上並非
    供述證據，應無傳聞法則規定之適用，如該非供述證據非出
    於違法取得，即不能謂其無證據能力。經查，本判決下列所
    引用之非供述證據，與本案待證事實具有關聯性，亦查無違
    法取得之情形，且檢察官、被告亦未爭執其證據能力，自得
    作為本案之證據。
二、認定犯罪事實所憑之證據及理由　
　　訊據被告固坦承有於前揭時、地，至證人A女、B女（以下僅
    稱A女、B女）住處之事實，惟否認有何侵入住宅及傷害之犯
    行，辯稱：①我會去那裡是因為以前被詐賭，他們要我去拿
    賠償金，我到那邊沒有給我錢，我就翻桌；②我沒有打A女，
    是對方先攻擊我，我從A女臉的方向推過去，沒有摸到她的
    臉，診斷證明書上的傷無法證明是我打的，且A女也沒有流
    鼻血，從警方拍的衣服和現場照片也看不出來有流血，可見
    A女的傷是她自己加工製造的，其證詞不可採信；③證人彭秋
    月（以下僅稱姓名）於原審111年2月16日審理時，檢察官問
    彭秋月其兒子與被告是否認識，彭秋月回答不認識也無恩怨
    ，且她在警詢時刻意隱瞞打麻將之事，說當日在該處房間聊
    天，可見彭秋月之證詞不足採信；④證人洪金火（以下僅稱
    姓名）於警詢時稱當時在A女住處聊天，但彭秋月於原審111
    年2月16日審理時證稱在打麻將，且洪金火說聽到A女哀叫聲
    ，但彭秋月並無聽到A女哀叫聲，由此可見此為其等串供後
    經法院個別訊問所產生的不同證述，可見洪金火之證詞不足
    採信；⑤B女於111年2月16日原審審理時稱我翻桌後她有大叫
    ，但洪金火於警詢時並無提及B女有大叫之情形，且審判長
    問A女知不知道B女和我有詐賭賠償金之事，A女回答說不清
    楚；惟有就有沒有就沒有，A女回答不清楚是代表對詐賭賠
    償金不是很了解，由此可證明被告是依約前往拿取賠償金，
    並無侵入住宅及傷害之犯行云云（見本院卷第13至14、84至
    86、88至89頁）。經查：
　㈠本件被告確於110年3月4日19時許，進入A女及B女所居住之案
    發地點，且嗣後於當日19時35分許，曾持鐵管至彭秋月所工
    作、位在彰化縣○○鄉○○路000號之「○○○」羊肉爐店砸店，並
    於同日19時42分許報案自首，及A女確於同日19時54分許，
    至彰化基督教醫療財團法人二林基督教醫院（下稱「二林基
    督教醫院」）急診就醫，經診斷受有頭部外傷、臉部多處擦
    傷、頭皮挫傷、頭暈、嘔吐之傷害等情，為被告所不爭執，
    且有證人即「○○○」老闆林錦材於警詢之證述，及彰化縣警
    察局芳苑分局路上派出所陳報單、毀損現場照片及二林基督
    教醫院診斷書在卷可參（見偵5411號卷第101至103、125、1
    31至132、137至149頁）。是此部分之事實，先堪認定。
　㈡A女、B女、彭秋月及洪金火之證述與客觀事證相符，堪予採
    信：
　1.A女於警詢、偵訊及原審審理時證稱：我案發前半年才認識
    被告，因為證人謝龍順（以下僅稱姓名）跟彭秋月常帶被告
    來我住處打麻將，被告很少自己單獨過來，當天被告沒有說
    要過來，我聽到我母親B女大叫的聲音才下樓，在1樓樓梯口
    碰到被告，被告拉扯我的頭去撞牆，用手打我的臉部，我就
    報警去就醫，被告打完我後跑去彭秋月工作的「○○○」羊肉
    爐砸店，B女跟被告沒有債務糾紛，也沒有被告所稱約好要
    拿賭博賠償金的事，被告可以因為打麻將來我住處，但本次
    被告是因為與彭秋月的兒子有糾紛，看到彭秋月的機車停在
    我家門口才進來我住處，目的是要打彭秋月，我不同意被告
    因為這個原因進來我住處等語（見他卷第11至19、27至33頁
    ，偵5411號卷第73至76、221至225頁，原審卷第134至146頁
    )。　　
  2.B女於警詢及原審審理時證稱：被告之前都是跟謝龍順一起
    來我家打麻將，我認識被告不到1年，被告當天沒有跟我約
    好要來我住處，被告一進來就翻桌，說彭秋月兒子罵他三字
    經，要打彭秋月，我有大叫，被告遭在場的友人隔開，A女
    聽到聲音下樓在樓梯口遇到被告，彭秋月跟我說被告在打A
    女，我去查看時被告匆匆離開，A女鼻樑被打流血，說遭被
    告毆打，接著我們報警，被告還去○○○砸店，我沒有欠被告
    錢，也沒有和被告約好因為詐賭要給被告賠償金的事情，如
    果有人要尋釁，我不會同意讓他進來我住處，也不會隨便開
    放讓人進去等語（見他卷第47至50頁，原審卷第146至155頁
    ）。　　
  3.彭秋月於警詢及原審審理時證稱：案發當時我在A女住處打
    麻將，被告一進來就說我兒子罵他三字經，我說沒有，被告
    就翻桌，我怕被告去找我兒子，就走到後門去打電話給我兒
    子，接著聽到很大聲在吵架的聲音，我跟B女說有人在打架
    ，但我沒有看到打架的經過，進去看到A女鼻樑受傷，紅紅
    的，A女說被告打她，當時被告已經離開了，接著我上班的
    「○○○」羊肉爐店內有人打電話跟我說店被砸爛了，是被告
    砸的，我是透過謝龍順才認識被告，被告之前來A女住處都
    是打麻將，我不知道B女詐賭或被告賭博輸錢的事情等語（
    見他卷第51至54頁，原審卷第122至133頁）。
  4.洪金火於警詢時證稱：當時我在A女住處聊天，我不知道被
    告進來A女住處的目的，只知道被告進來就開始對彭秋月飆
    罵，被告罵完走出房門在樓梯口遇到A女，我有聽到A女哀叫
    的聲音，當我出去查看時，被告已經離開，A女坐在椅子上
    休息等語（見偵5411號卷第83至86頁）。　
  5.由上可知，A女、B女、彭秋月及洪金火所證述關於「當日被
    告進入案發地點後指責彭秋月之兒子罵其三字經及在該處翻
    桌」及「被告離開後即前往『○○○』羊肉爐砸店」等侵入住宅
    犯行之基本事實，互核尚屬一致，且與前開彰化縣警察局芳
    苑分局路上派出所陳報單、毀損現場照片相符；而A女上開
    所述「聽聞爭吵聲下樓遭被告毆打受傷」等情，亦核與B女
    證述：A女聽到聲音下樓，在樓梯口遇到被告，我去查看時
    被告匆匆離開，A女鼻樑被打流血等語；彭秋月證述：聽到
    很大聲在吵架，進去看到A女鼻樑受傷，當時被告已經離開
    等語；洪金火證稱：被告走出房門在樓梯口遇到A女，我有
    聽到A女哀叫的聲音等語，相互吻合，並有二林基督教醫院
    診斷書在卷可查。上開事實，自堪採信。
　㈢被告雖以前詞置辯。然：
　1.按所稱無故侵入，係指無正當理由而侵入而言。所謂「正當
    理由」，並不限於法律上所規定者，若在習慣上或道義上所
    許可者，亦不能認為無故。即理由正當與否，應以客觀之觀
    察定之，凡法律、道義或習慣等所應許可，而無悖於公序良
    俗者，即可認為正當理由，蓋以正當理由之有無，屬於事實
    之範圍，無故侵入住宅罪之成立，須行為人主觀上具有明知
    其無權侵入，無正當理由仍執意侵入之故意；且該罪係保障
    個人居住安全，故在客觀上因行為人之侵入行為而危害個人
    居住安全即已成立（最高法院110年度台上字第4938號判決
    意旨參照）。
　2.本件被告於案發當日並未向A女、B女表示要至案發地點，亦
    無約好要拿賭博賠償金之事等情，已據A女、B女證述如前，
    可認被告當天進入案發地點，並未事先取得有居住權之人A
    女、B女之同意。又A女、B女、彭秋月及洪金火均證稱被告
    自行進入案發地點找彭秋月爭論，並非因為賭博或拿取約定
    賭博賠償金之目的，已如前述，且謝龍順於警詢時亦稱：被
    告事後有跟我聊110年3月4日的事情，我跟被告說不是大事
    ，簡單處理就好，當天在場的人跟我說被告進去A女住處遇
    到彭秋月，問彭秋月說「你兒子為什麼要罵我」，彭秋月回
    答沒有，被告翻桌後離開途中遇到A女，2人發生爭執，被告
    就離開，我跟A女的對話錄音是在跟A女說對被告提告沒有用
    ，希望A女跟被告和解等語（見偵5411號卷第91至93頁），
    亦未證稱其知悉被告與B女間有詐賭糾紛或當日是去拿取約
    定賠償金之事。參以被告確有於離開案發地點後即前往「○○
    ○」羊肉爐店砸店之事實，亦如前述，顯見被告若非因與彭
    秋月或其子有爭執，為質問彭秋月而進入A女住處，實無理
    由於離開上開處所後，即至彭秋月工作地點為上開砸店之行
    為。準此，被告於進入案發地點後即責問彭秋月、翻桌，其
    後又有砸店洩憤之舉，可認其顯係為尋釁而進入案發地點，
    而無依法律、道義或習慣等所應許可，無悖於公序良俗之正
    當理由。是被告前開①之辯解，即無足採。
　3.又本件觀諸A女之受傷部位及傷勢狀況，核與其指訴遭被告
    毆打之部位、B女、彭秋月及洪金火就當時情況之證述，及
    前開彰化縣警察局芳苑分局路上派出所陳報單、毀損現場照
    片及二林基督教醫院診斷書互核相符，已如前述。被告雖於
    本院審理時否認碰觸到A女的臉，然其於警詢、偵訊均已供
    稱：我有推A女臉部等語（見偵5411號卷第51、191頁）；於
    原審審理時亦供稱：我是用雙手朝A女的臉揮過去阻擋等語
    （見原審卷第63頁）。參以A女於被告離去後隨即於同日19
    時54分許至二林基督教醫院急診就醫開立前述診斷書等情，
    此段期間內亦無可認有造成A女受有前揭傷勢之情事，是A女
    指證遭被告毆打之情，實可採信。再依前開B女、彭秋月、
    洪金火及謝龍順證述之內容，並未提及A女有何先攻擊被告
    之行為，且被告對A女所提傷害告訴，復經檢察官為不起訴
    處分，亦有臺灣彰化地方檢察署檢察官110年度偵字第5411
    號不起訴處分書存卷可參（見偵卷第235至237頁）。故可認
    當時A女並無對被告為攻擊之行為。至警方雖曾就A女衣服採
    證及拍攝現場照片，惟就衣服部分係為查明被告有無強制猥
    褻犯行（業據檢察官不另為不起訴處分）而進行DNA鑑定，
    且A女受傷亦非必然會於衣服上沾染血跡；現場照片部分則
    係警方事後於同年月12日12時30分至案發地點拍攝，均有起
    訴書、內政部警政署刑事警察局鑑定書及現場照片在卷可佐
    （見偵5411號卷第105至115頁，原審卷第11頁）。是自難以
    上開證據無血跡出現，而認A女與卷內證據相符之指證不實
    。是被告前開②之辯解，亦無足採。
　4.再按證人所為之供述證言，係由證人陳述其所親身經歷事實
    之內容，而證人均係於體驗事實後之一段期間，方於警詢或
    檢察官偵訊時為陳述，更於其後之一段期間，始於審判中接
    受檢、辯或被告之詰問，受限於人之記憶能力及言語表達能
    力有限，本難期證人於警詢或檢察官偵訊時，能鉅細無遺完
    全供述呈現其所經歷之事實內容，更無從期待其於法院審理
    時，能一字不漏完全轉述先前所證述之內容。從而，經交互
    詰問後，於綜核證人歷次陳述之內容時（包括檢察官偵訊時
    之陳述、法院審理時之陳述，以及於容許警詢陳述做為證據
    時之警詢內容），自應著重於證人對於待證事實主要內容之
    先後陳述有無重大歧異，藉此以判斷其證言之證明力高低，
    不得僅因證人所供述之部分內容不確定，或於交互詰問過程
    中，就同一問題之回答有先後更正或不一致之處；或證人先
    前證述之內容，與其於交互詰問時所證述之內容未完全一致
    ，即全盤否認證人證言之真實性。故證人之供述證言，前後
    雖稍有參差或互相矛盾，事實審法院非不可本於經驗法則，
    斟酌其他情形，作合理之比較，定其取捨（最高法院97年度
    台上字第96號判決意旨參照）。本件A女、B女、彭秋月及洪
    金火等人就被告侵入住宅、傷害犯行之基本事實，證述互核
    尚屬一致，且與前開彰化縣警察局芳苑分局路上派出所陳報
    單、毀損現場照片及二林基督教醫院診斷書相符而堪採信等
    情，已如前述。是縱有被告所稱「彭秋月稱其兒子與被告是
    否認識之回答是否正確」、「彭秋月於警詢時有無刻意隱瞞
    打麻將」、「洪金火說聽到A女哀叫聲，為何彭秋月卻稱無
    聽到A女哀叫聲」、「B女稱翻桌後她有大叫，但洪金火於警
    詢時卻無提及B女有大叫」、「A女對詐賭賠償金回答不清楚
    是代表對詐賭賠償金一事不了解」等枝微末節、非關待證事
    實主要內容之歧異，亦不動搖前開證人證述之可信性。是被
    告③④⑤所辯，亦無足採。
　㈣綜上所述，本案事證明確，被告上開犯行均堪認定，應依法
    論科。
三、論罪科刑
　㈠核被告所為，係犯刑法第306條第1項之無故侵入住宅罪、第2
    77條第1項之傷害罪。被告所犯上開2罪，犯意各別、行為互
    殊，應予分論併罰。
　㈡被告前於105年間，因竊盜案件，經臺灣彰化地方法院以105
    年度易字第1140號判決判處有期徒刑7月，上訴後，由本院1
    06年度上易字第179號判決駁回上訴確定，並於106年11月11
    日執行完畢等情，業據公訴檢察官當庭指明被告之臺灣高等
    法院全國前案紀錄表上所載之該次犯行（見本院卷第39至40
    、90頁），且為被告所不爭執，自屬真實。其於受有期徒刑
    執行完畢後，5年內故意再犯本件有期徒刑以上之罪，為累
    犯，參酌司法院釋字第775號解釋意旨，衡酌被告於上開竊
    盜前案刑期執行完畢後，又再犯本案之罪，可認其對刑罰反
    應力薄弱（刑法第47條之立法理由參照），本院因而認本案
    依累犯規定對被告加重其刑，並無其所受刑罰超過所應負擔
    罪責而致其人身自由因此遭受過苛之侵害情事，爰依刑法第
    47條第1項之規定，加重其刑。
四、本院之判斷
　　原審認被告罪證明確，適用刑法第306條第1項、第277條第1
    項、第47條第1項、第41條第1項前段等規定，審酌被告不思
    以理性、和平之方式解決紛爭，無故侵入A女住處尋釁，並
    毆打A女，危害社會秩序與住家安寧，恣意傷害A女之身體，
    所為實有不該，兼衡其犯罪之動機、目的、手段、否認犯行
    之犯後態度，迄未與A女達成和解，及被告各次犯行對於A女
    之居住自由權益侵害及A女所受傷害程度，暨被告自述國小
    畢業之智識程度、擔任司機工作、月收入約新臺幣4萬多元
    、須扶養3名姪兒之家庭生活狀況等一切情狀，分別量處被
    告無故侵入住宅罪拘役20日、傷害罪有期徒刑3月之刑，並
    均諭知易科罰金之折算標準。經核原判決認事用法並無違誤
    ，量刑亦屬妥適。被告上訴意旨仍執前詞，指摘原判決不當
    ，為無理由，應予駁回。
據上論結，應依刑事訴訟法第368條，判決如主文。
本案經檢察官余建國提起公訴，檢察官甲○○到庭執行職務。
中　　華　　民　　國　　111 　年　　6 　　月　　1 　　日
              刑事第四庭  審判長法　官  蔡名曜
                                法　官  林宜民
                                法　官  邱鼎文
以上正本證明與原本無異。
傷害罪部分得上訴。
侵入住宅罪部分不得上訴。
如不服本判決應於收受送達後20日內向本院提出上訴書狀，其未
敘述上訴理由者，並得於提起上訴後20日內向本院補提理由書（
均須按他造當事人之人數附繕本）「切勿逕送上級法院」。因疫
情而遲誤不變期間，得向法院聲請回復原狀。

                                書記官  陳宜屏
　　　　　　　　　　　　　　　　
中　　華　　民　　國　　111 　年　　6 　　月　　1 　　日

附錄論罪科刑法條：
中華民國刑法第306條第1項
無故侵入他人住宅、建築物或附連圍繞之土地或船艦者，處1年
以下有期徒刑、拘役或9千元以下罰金。

中華民國刑法第277條第1項
傷害人之身體或健康者，處5年以下有期徒刑、拘役或50萬元以
下罰金。